【裁判字號】    98,上易,1814
【裁判日期】    980901
【裁判案由】    妨害自由等
【裁判全文】
臺灣高等法院刑事判決                98年度上易字第1814號
上  訴  人    臺灣士林地方法院檢察署檢察官
被      告    甲○○
上列上訴人因被告妨害自由等案件，不服臺灣士林地方法院九十
六年度易字第二三二一號，中華民國九十八年六月二十六日第一
審判決（起訴案號：臺灣士林地方法院檢察署九十六年度偵字第
三七０九號），提起上訴，本院判決如下：
    主  文
上訴駁回。
    理  由
一、依刑事訴訟法第三百五十條、第三百六十一條、第三百六十
    二條、第三百六十七條規定，不服地方法院之第一審判決而
    上訴者，須提出上訴書狀，並應敘述具體理由，為上訴必備
    之程式；其所提出之書狀未敘述上訴理由，或僅曾以言詞陳
    述上訴理由者，均應於上訴期間屆滿後二十日內補提理由書
    於第一審法院。第一審法院經形式審查，認逾期未補提上訴
    理由者，應定期間先命補正；逾期未補正者，為上訴不合法
    律上之程式，應以裁定駁回。倘已提出上訴理由，但所提非
    屬具體理由者，則由第二審法院以上訴不合法律上之程式，
    判決駁回。而所謂具體理由，必係依據卷內既有訴訟資料或
    提出新事證，指摘或表明第一審判決有何採證認事、用法或
    量刑等足以影響判決本旨之不當或違法，而構成應予撤銷之
    具體事由，始克當之（例如：依憑證據法則具體指出所採證
    據何以不具證據能力，或依憑卷證資料，明確指出所為證據
    證明力之判斷如何違背經驗、論理法則）；倘僅泛言原判決
    認定事實錯誤、違背法令、量刑失之過重或輕縱，而未依上
    揭意旨指出具體事由，即與第二審上訴制度旨在請求第二審
    法院撤銷、變更第一審不當或違法之判決，以實現個案救濟
    之立法目的不合（最高法院九十七年度台上字第八九二號判
    決參照）。亦即所謂具體上訴理由：(一)須指出原判決有不
    當或違法之處；(二)須依據卷內既有訴訟資料或提出新事實
    、新証據為具體指摘；(三)所指判決不當、違法情形須實際
    上存在；(四)所指判決不當、違法情形須足以構成撤銷原判
    決之理由。
二、公訴人上訴意旨略以：(一)關於侵占遺失物部分，被告於偵查
    中矢口否認，飾詞狡辯，犯後態度不佳，又本件被害人多達
    三人，被告侵占遺失証件數量甚多，原審所量處刑度，顯難
    收懲儆之效，量刑未臻妥適。(二)另關於重利、恐嚇部份，業
    據被害人麥炳輝陳述明確，重利部份並經證人乙○○、丙○
    ○於原審証稱: 被害人麥炳輝有向被告借款、並簽發票據及
    以車輛作為擔保，雙方並約定利息每十天付一次等情屬實，
    核與被害人麥炳輝所述相符，應足認被告確有重利、恐嚇犯
    行，原審所為認定實難認允當等語。
三、按刑之量定係實體法上賦與法院職權裁量之事項，倘無逾越
    法律規之範圍，或濫用裁量權限之情形，即不得任意指摘為
    違法（最高法院九十六年台上字第三八五五號判決意旨參照
    ）。經核，原審就被告涉犯侵占遺失物部分，以被告於審理
    中之自白、証人之指証及扣案被害人遺失之証件為據，並審
    酌被告因一時貪念同時侵占多數被害人証件，且坦承犯行，
    犯後態度良好，及遭侵占証件之價值等一切情狀，量處罰金
    一萬元，並依法減刑為五千元，及諭知易服勞役之折算標準
    ，認事用法並無違誤，量刑亦稱妥適。公訴人具狀上訴稱：
    被告於偵查中之否認及侵占証件數量眾多，指摘原審量刑過
    輕一節，既均經原審詳為審酌並載明於理由，公訴人顯非依
    據卷內既有資料、或提出新事証，具體指摘原審判決有何違
    法或濫權致量刑失入之情形，而構成應予撤銷之具體事由，
    揆諸首揭規定說明，難認屬具體上訴理由。
四、另就被告被訴重利、恐嚇部份，原判決業分別於原判決理由
    乙、六、詳述：互參被害人麥炳輝與証人乙○○、丙○○之
    指証，包含借款地點、簽發票據金額、交付借款之方式均有
    嚴重齟齬，且証人丙○○認識被害人在後，竟能牢記認識被
    害人前之借款事宜，及被害人供作擔保之車輛車牌號碼，更
    顯可疑。被害人復均無法提出償還本息之相關佐證，且就其
    已清償之數額又前後陳述不一，另有其他未約定利息之借款
    等情，均難據為認定被告有重利之犯行。另被害人麥炳輝前
    後指証其遭恐嚇之時間、地點、方式，及是否心生畏懼等情
    ，均有重大出入，証人潘宏文亦証述其未曾聽聞被告有何恐
    嚇之言行。至被害人所提簡訊照片內容則僅屬一般催討債務
    之語，亦難據為被告涉犯恐嚇之認定之採証依據。公訴人前
    揭上訴泛稱被害人指訴業經証人証述屬實一語，顯非依據卷
    內既有訴訟資料為具體指摘，此外，復未提出新事証具體指
    摘原判決有何不當、違法情形，並足以構成撤銷原判決之理
    由。揆諸首揭規定說明，亦難認屬具體上訴理由。
五、綜上所述，本案公訴人上訴既未附具體上訴理由，乃上訴不
    合法律上程式，爰不經言詞辯論程序，逕予駁回。
六、據上論斷，應依刑事訴訟法第三百六十七條前段、第三百七
    十二條，判決如主文。
中    華    民    國   九十八   年   九   月    一    日
                  刑事第四庭審判長法  官  陳筱珮
                                  法  官  周煙平
                                  法  官  陳玉雲
以上正本證明與原本無異。
不得上訴。
                                  書記官  陳思云
中    華    民    國    98    年    9     月    7     日


司法院資訊處製作；財團法人民間司法改革基金會備份。
